臺灣板橋地方法院刑事判決　　　　　　　　　　　　九十一年度易字第一一五號
　　公　訴　人　臺灣板橋地方法院檢察署檢察官
　　被　　　告　甲○
右列被告因妨害公務等案件，經檢察官提起公訴（九十一年度偵字第二○八二號），
本院判決如左：
    主  文
甲○連續以加害生命之事，恐嚇他人致生危害於安全，累犯，處拘役伍拾日，如易科
罰金，以參佰元折算壹日。又於公務員執行職務時當場侮辱，累犯，處拘役伍拾日，
如易科罰金以參佰元折算壹日。又對於公務員依法執行職務時，施脅迫，累犯，處拘
役伍拾玖日，如易科罰金，以參佰元折算壹日。應執行拘役壹佰伍拾日，如易科罰金
，以參佰元折算壹日。
    事  實
一、甲○曾因違反槍砲彈藥刀械管制條例案件，於民國九十年三月十六日，經福建金
    門地方法院以九十年度城簡字第三○號判處有期徒刑二月，如易科罰金，以三百
    元折算一日確定，嗣於九十年四月十九日易科罰金執行完畢。其父係乙○○之乾
    爹，二人係乾姐弟之關係。九十年五月某日，甲○前往乙○○位於臺北縣板橋市
    ○○街三二四巷（起訴書誤載為三四二巷）九號之中庭（起訴書誤載為乙○○七
    樓住處前），要求居住於上址七樓之乙○○下樓與其討論其父之遺產分配問題，
    然為乙○○所拒，甲○因而心生不滿，基於恐嚇之概括犯意，向乙○○嚇稱：「
    若不下來要死大家一起死」等語（起訴書誤載為向乙○○嚇稱要其全家一起死）
    。又於九十年八月某日，於電話中向乙○○恫稱：「要對你全家不利」等語。再
    於九十年十月初旬某日，在乙○○右揭住處外之牆壁上，塗寫「張等死」三字，
    均以加害生命之事恐嚇乙○○，皆使乙○○心生畏懼致生危害於安全。九十一年
    一月九日二十二時三十五分許（起訴書誤載為五十分許），甲○再次前往上開臺
    北縣板橋市○○街三二四巷九號之中庭尋找乙○○，乙○○經管理員告知後隨即
    下樓，詎乙○○下樓至中庭後，乃遭甲○以「他媽的」、「幹你娘」等穢語辱罵
    （公然侮辱部分未據告訴），加以甲○前曾於九十年十月初旬某日（起訴書誤載
    為九十一年一月九日），前往乙○○七樓之住處前，毀損乙○○住處之大門玻璃
    （毀損部分業經臺灣板橋地方法院檢察署檢察官以乙○○撤回告訴為由，而於九
    十一年二月二十六日以九十一年度偵字第二○八二號為不起訴處分確定），並在
    乙○○住處外之牆壁上，塗寫「張等死」三字，致乙○○心生畏懼，乃報警處理
    。同日二十二時五十分許，接獲通報之臺北縣政府警察局板橋分局沙崙派出所警
    員丙○○到達上址要求甲○離開時，甲○明知丙○○係依法執行職務之警員，竟
    基於侮辱公務員之犯意，於管理室內，以「幹ｘ娘」等語，當場侮辱依法執行職
    務之丙○○警員（公然侮辱部分未據告訴）。又萌生對於公務員依法執行職務，
    施脅迫之妨害公務犯意，向丙○○警員恫嚇稱：「要給你死，要用槍打死你，出
    去要打死你」等語，而以此方式脅迫執行職務之丙○○警員。後經警以強制力強
    拉甲○離開該社區後，甲○即自行坐上員警駕駛之巡邏車，然於返回臺北縣警察
    局板橋分局沙崙派出所之途中及在沙崙派出所由丙○○警員以保護管束帶綑綁甲○時，甲○仍接續上開侮辱公務員及妨害公務之犯意，接續以「幹ｘ娘」穢語，
    當場侮辱丙○○警員，並接續向丙○○警員恐嚇稱：「要給你死，要用槍打死你
    ，出去要打死你」等語，脅迫丙○○警員。
二、案經被害人乙○○訴由臺北縣政府警察局板橋分局移送臺灣板橋地方法院檢察署
    檢察官偵查起訴。
    理  由
一、訊據被告甲○對於九十年十月初旬某日，在乙○○位於臺北縣板橋市○○街三二
    四巷九號七樓住處外之牆壁上，塗寫「張等死」三字乙節固直承不諱，惟矢口否
    認有何恐嚇告訴人乙○○、侮辱執行職務之丙○○警員及對丙○○警員施脅迫等
    犯行，並辯稱：九十年五月、八月均未恐嚇告訴人，另於九十一年一月九日因喝
    酒神志不清，對所發生之事情已不復記憶云云。經查：
  (一)被告於九十年五月某日，前往告訴人位於臺北縣板橋市○○街三二四巷九號之中
    庭，要求居住於上址七樓之告訴人下樓與其討論其父之遺產分配問題，然為告訴
    人所拒，被告即向告訴人嚇稱：「若不下來要死大家一起死」等語，使告訴人心
    生畏懼。又於九十年八月某日，於電話中向告訴人恫稱：「要對你全家不利」等
    語。再於九十年十月初旬某日，在乙○○右揭住處外之牆壁上，塗寫「張等死」
    三字等情，業據被告於偵查中自白稱：九十年五月曾前住告訴人居住之社區，九
    十年八月亦曾打電話予告訴人表示：要對他全家不利等語，九十年十月某日，復
    在告訴人住處外之牆壁上，塗寫「張等死」三字；伊僅要喝酒即會胡說八道，伊
    僅係說說，並未實際實行等語無訛（詳偵查卷宗第二六頁、第三二頁反面），核
    與告訴人於警訊及本院審理中指述：被告於九十年五月某日，要求伊出門，伊表
    示太晚了不出去，被告就即前來伊居住之社區中庭，喊說：「乙○○下來，若不
    下來要死大家一起死」，當時被告並非表示「全家一起死」，九十年八月某日，
    被告又打電話予伊表示有事要問伊，並要求伊下樓，若不下樓即會對伊全家不利
    ，伊很害怕故曾報警處理；另被告亦曾於九十年十月初旬某日，至伊住處擾亂，
    並在屋外之牆壁上塗寫「張等死」三字等語相符（詳偵查卷宗第七頁、本院九十
    一年五月七日審判筆錄）。且被告確曾於九十年五月某日，前往告訴人居住社區
    之中庭尋找告訴人，然告訴人不願與被告會面，被告即於中庭大聲吵鬧，另被告
    又於九十年十月初旬某日，在告訴人住處外之牆壁上噴寫「張等死」三字之事實
    ，復經該社區之管理員丁○○於警訊中證稱：被告曾於九十年五月，前來社區尋
    找告訴人，然因告訴人不願見被告，被告即在中庭大吵大鬧，另被告曾前往告訴
    人住處，在大門口胡亂噴漆等語無訛（詳偵查卷宗第十頁），足徵告訴人前開指
    述應非子虛而堪以採信。再被告前述恐嚇告訴人「若不下來要死大家一起死」、
    「要對你全家不利」、在告訴人住處外之牆壁上噴寫「張等死」三字之言詞或動
    作，客觀上足使一般人心生畏怖，主觀上亦已使告訴人心生恐懼，亦據告訴人於
    本院審理時陳明屬實（詳本院九十一年五月七日審判筆錄），是被告前開恐嚇言
    詞，顯已達危害告訴人生命安全之程度，自復無疑。是被告確分於九十年五月某
    日、九十年八月某日、九十年十月初旬某日，以加害生命之事連續恐嚇告訴人，
    致使告訴人心生畏懼，自屬無疑。被告嗣於本院審理中改稱：未恐嚇告訴人云云
    ，顯係事後卸責之詞，不足採信。
  (二)次者，被告於九十一年一月九日二十二時三十五分許，前往上開告訴人居住社區
    之中庭尋找告訴人，告訴人經管理員告知後隨即下樓，詎告訴人下樓至中庭後，
    乃遭被告以「他媽的」、「幹你娘」等穢語辱罵，加以被告前曾於九十年十月某
    日，毀損告訴人住處之大門玻璃，致告訴人心生畏懼，乃報警處理。同日二十二
    時五十分許，接獲通報之臺北縣警察局板橋分局沙崙派出所警員丙○○到達上址
    要求被告離開時，被告竟當場以「幹ｘ娘」穢語侮辱丙○○警員及向丙○○警員
    恫嚇稱：「要給你死，要用槍打死你，出去要打死你」等語。後於返回臺北縣警
    察局板橋分局沙崙派出所之途中及在沙崙派出所由丙○○警員以保護管束帶綑綁
    被告時，被告仍以「幹ｘ娘」穢語，當場侮辱丙○○警員，並接續向丙○○警員
    恐嚇稱：「要給你死，要用槍打死你，出去要打死你」等語之事實，並據證人丙○○警員於偵訊及本院審理中具結證述：九十一年一月九日晚上係伊前往現場處
    理，伊到達現場後即請躲在管理室內之告訴人先行離開，被告即當場辱罵伊「幹
    Ｘ娘」，伊即請被告離開但被告不離開，故伊改以強拉之方式將被告拉出去，被
    告即表示不要拉他他要自己走出去。後巡邏車前來，被告即自行坐上巡邏車，自
    伊要求被告離開現場、在巡邏車上及到達派出所以保護管束帶綑綁被告時，被告
    即一直向伊表示：「要給你死要用槍打死你，出去要打死你」等語，並辱罵伊「
    幹Ｘ娘」等語無訛（詳偵查卷宗第三六頁反面、本院九十一年五月七日審判筆錄
    ），並有證人丙○○出具之報告乙紙在卷可稽（附於偵查卷宗第十一頁），互核
    與告訴人於警訊及本院審理時指稱：九十一年一月九日二十二時三十五分許，管
    理員表示被告又來了，伊即下樓，下樓後被告均語無倫次，並以「他媽的」、「
    幹你娘」等三字經辱罵伊，因被告曾於九十年十月某日，毀損伊住處之大門玻璃
    ，並在住處外之牆壁上，塗寫「張等死」三字，故伊心生畏懼乃報警處理。同日
    二十二時五十分許，丙○○警員到達社區，當時被告正在警衛室對伊大聲咆哮，
    以三字經辱罵伊，被告並以三字經辱罵前來處理之丙○○警員，並揚言要丙○○
    警員好看，後警方隨即以巡邏車將被告護送返回派出所，但被告仍在巡邏車上以
    三字經辱罵丙○○警員，直到到達派出所後，警員深怕被告危害到自己及他人之
    安全，始以保護管束帶約束被告之行動自由等語（詳偵查卷宗第七頁、本院九十
    一年五月七日審判筆錄），及證人丁○○於本院審理時證述：九十一年一月九日
    夜間，被告喝酒至社區來，說話很大聲，主任委員即要求警察前來，後警察前來
    請被告出去不要在社區裡面，被告手即亂揮，不讓警察踫，後被告即自己走出去
    等語（詳本院九十一年五月七日審判筆錄）析相符合，是被告確有於公務員執行
    職務時當場侮辱及對於公務員依法執行職務時，施脅迫等犯行，復殆無疑。至證
    人丁○○於警訊中固證述：九十一年一月九日二十二時五十分許，被告前來社區
    大聲吼叫且不聽勸止，主任委員即報警處理，後警方前來處理時，被告因喝酒故
    不聽警方勸止，並公然侮辱前來處理之警員，警方請被告上巡邏車時，被告並與
    警方發生拉扯，被告復毆打前來處理之員警，另被告曾前往告訴人住處前，揚言
    要告訴人不得好死等語（詳偵查卷宗第九頁反面、第十頁），惟其於本院審理時
    則陳稱：伊不知悉被告有無恐嚇告訴人，但被告與告訴人說話均很大聲，另伊於
    警訊中未曾供稱：被告曾向告訴人說不得好死等語，亦無供述：被告有公然侮辱
    及毆打員警，被告上巡邏車之後發生之情事伊均不知情等語在卷（詳本院九十一
    年五月七日審判筆錄），既證人丁○○已否認曾於警訊中表明被告恐嚇告訴人及
    侮辱、毆打丙○○警員之情事，從而其於警訊中所言自不得資為被告不利之證據
    ，附此敘明。
  (三)至公訴人另認：被告於返回臺北縣警察局板橋分局沙崙派出所之途中，進而施強
    暴行為，以拳頭毆打丙○○警員左臉頰一下，致生紅腫之傷害（傷害部分未據告
    訴），因認被告係犯對於公務員依法執行職務時，施強暴罪，且被告前向丙○○
    警員嚇稱：「出去給你死」之脅迫行為，並為該強暴行為所吸收云云。訊據被告
    堅詞否認有何對丙○○警員施強暴之犯行，並陳稱：伊係不小心揮到丙○○警員
    之臉頰，非故意毆打丙○○警員等語。經查：核諸告訴人於本院審理時指述：被
    告在巡邏車上肢體動作非常大，丙○○警員怕被告傷害伊即將被告手肘拉住，被
    告和丙○○警員即拉來拉去，被告即向丙○○警員表示：「哭爸，不要拉我」等
    語，被告為了掙脫丙○○警員之手，右手即用力一揮，手之背面就撞及丙○○警
    員之臉頰，丙○○警員之眼鏡立即掉落等語（詳本院九十一年五月七日審判筆錄
    ），及證人丙○○於本院審理時證稱：情形如同告訴人右揭所述，上巡邏車後，
    告訴人坐於右前座，伊與被告坐後座，伊坐於被告右邊，當時被告一直對告訴人
    咆哮，肢體動作非常大且手肘一直擺動，伊怕被告傷害告訴人，即拉住被告手肘
    ，被告要求伊不要拉他，並表示「哭爸」，之後右手即揮過來打到伊左臉頰，被
    告係以手之背面揮到伊，其目的在於將伊手掙扎開，至於是否要故意打伊伊則不
    清楚等語（詳同日審判筆錄），足知被告係為掙脫丙○○警員之束縛，右手始用
    力一揮，然於揮動過程中，不慎撞擊丙○○警員之左臉頰，並致丙○○警員之眼
    鏡掉落，自屬無疑。從而證人丙○○警員出具之前揭報告所指「甲○突然以拳頭
    一拳毆打職左臉頰」等語，顯與事實有間，而不足採信。準此，被告所辯：係不
    小心揮到丙○○警員之臉頰等語，應堪採信。本件被告既係為掙脫丙○○警員之
    束縛，右手始用力一揮，然不慎撞擊丙○○警員之左臉頰，並致丙○○警員之眼
    鏡掉落，足認被告主觀上並無對執行職務之丙○○警員施強暴之意圖。此外，復
    查無其他積極證據足認被告確有於警員執行職務時當場施強暴之妨害公務之犯行
    ，此部分應屬不能證明，公訴人所認，顯有誤會，附此敘明。
  (四)至被告固辯稱均不記得云云，惟此果屬非虛，則被告於經警以強制力強拉其離開
    該社區後，何以能掙脫丙○○警員之束縛自行坐上員警駕駛之巡邏車，復何以能
    於巡邏車上掙脫丙○○之束縛？足知被告於斯時雖已酒後然尚未達於心神喪失或
    精神耗弱之程度甚明。
  (五)此外，復有告訴人住處外之牆壁上遭塗寫「張等死」三字之照片三幀附卷可參（
    附於偵查卷宗第十五頁至第十七頁）。綜上，被告所辯顯係卸責之詞，不足採信
    ，本件事證明確，被告犯行堪予認定，應依法論科。
二、核被告所為，係犯刑法第三百零五條之恐嚇危害安全罪、第一百四十條第一項前
    段於公務員依法執行職務時，當場侮辱罪及第一百三十條對於公務員依法執行職
    務時，施脅迫罪。公訴人認被告係犯刑法第一百三十條對於公務員依法執行職務
    時，施強暴罪，容有誤會。又其先後三次恐嚇犯行，時間緊接，犯罪構成要件相
    同，顯係基於概括之犯意反覆為之，為連續犯，應依刑法第五十六條之規定，論
    以一罪並加重其刑。公訴人雖僅敘及被告於九十年五月、八月恐嚇告訴人之犯行
    ，惟未據起訴被告於九十年十月初旬某日，在告訴人住處外之牆壁上，塗寫「張
    等死」三字之恐嚇犯行，與公訴人起訴之恐嚇部分，有連續犯之裁判上一罪關係
    ，為起訴效力所及，本院自得併予審理。又被告在丙○○警員要求其離開前開社
    區、於返回臺北縣警察局板橋分局沙崙派出所之途中及在沙崙派出所由丙○○警
    員以保護管束帶綑綁時，多次以「幹ｘ娘」等語，當場侮辱丙○○警員及多次向
    丙○○警員恫嚇稱：「要給你死，要用槍打死你，出去要打死你」等語，脅迫執
    行職務之丙○○警員等犯行，均係以單一之犯意接續數次行為，侵害同一法益，
    皆為接續犯，均屬單純一罪。再其所犯上開三罪間，犯意各別，行為互殊，應分
    論併罰。又查被告曾因違反槍砲彈藥刀械管制條例案件，於九十年三月十六日，
    經福建金門地方法院以九十年度城簡字第三○號判處有期徒刑二月，如易科罰金
    ，以三百元折算一日確定，嗣於九十年四月十九日易科罰金執行完畢，有臺灣高
    等法院檢察署刑案紀錄簡覆表及臺灣高等法院被告全國前案紀錄表各乙紙在卷可
    按，其於受有期徒刑執行完畢後，五年以內再犯有期徒刑以上刑之本罪，為累犯
    ，應依刑法第四十七條之規定加重其刑，並遞加之。爰審酌被告犯後否認犯行之
    態度，連續三次恐嚇告訴人，因不滿丙○○警員要求其離開前開社區，竟對於依
    法執行公務之丙○○警員當場侮辱並施以脅迫，法紀觀念薄弱，惟告訴人及證人
    丙○○警員均表明宥恕之意（分詳偵查卷宗第三三頁反面、本院九十一年五月七
    日審判筆錄），兼衡其犯罪手段、所生損害等一切情狀，各量處如主文所示之刑
    及諭知易科罰金之折算標準，並定其應執行刑及諭知易科罰金之折算標準。
據上論斷，應依刑事訴訟法第二百九十九條第一項前段，刑法第五十六條、第三百零
五條、第一百三十五條第一項、第一百四十條第一項前段、第四十七條、第五十一條
第六款、第四十一條第一項前段，罰金罰鍰提高標準條例第一條前段、第二條，判決
如主文。
本案經檢察官范振中到庭執行職務。
中      華      民      國      九十一      年      五    月    二十一  日
                                  臺灣板橋地方法院刑事第四庭
                                          法  官  游  秀  雯
右正本證明與原本無異。
如不服本判決，應於判決送達後十日內，向本院提出上訴狀。
                                          書記官  張  玉  如
中      華      民      國      九十一      年      五    月    二十三  日
附錄本案論罪科刑法條全文：
刑法第三百零五條
以加害生命、身體、自由、名譽、財產之事，恐嚇他人致生危害於安全者，處二年以
下有期徒刑、拘役或三百元以下罰金。
刑法第一百三十五條
對於公務員依法執行職務時，施強暴脅迫者，處三年以下有期徒刑、拘役或三百元以
下罰金。
意圖使公務員執行一定之職務或妨害其依法執行一定之職務或使公務員辭職，而施強
暴脅迫者，亦同。
犯前二項之罪，因而致公務員於死者，處無期徒刑或七年以上有期徒刑。致重傷者，
處三年以上、十年以下有期徒刑。
刑法第一百四十條
於公務員依法執行職務時，當場侮辱，或對於其依法執行之職務公然侮辱者，處六月
以下有期徒刑、拘役或一百元以下罰金。
對於公署公然侮辱者亦同。
